臺灣南投地方法院刑事判決
110年度交訴字第8號
公  訴  人  臺灣南投地方檢察署檢察官 
被      告  賴進益




上列被告因肇事逃逸案件，經檢察官提起公訴（109年度偵字第4
853號），被告於本院審理中，就被訴事實為有罪之陳述，經告
知簡式審判程序意旨，並聽取公訴人及被告之意見後，本院合議
庭裁定依簡式審判程序審理，判決如下： 
    主  文
賴進益駕駛動力交通工具發生交通事故，致人傷害而逃逸，處有
期徒刑陸月，如易科罰金，以新臺幣壹仟元折算壹日。
    事  實
一、賴進益於民國109年10月11日上午9時13分許，騎乘車牌號碼
    000-0000號普通重型機車，沿南投縣埔里鎮中山路1段由西
    往東方向行駛，行近中山路1段176號「台一休閒農場」附近
    劃有分向限制線之路段時，理應注意不得跨越行駛，而依當
    時天候晴、日間自然光線、柏油路面乾燥、無缺陷、無障礙
    物、視距良好之情形，並無不能注意之情事，為進入對向之
    「台一休閒農場」，竟疏未注意上開標線，逕違規跨越雙黃
    實線逆向行駛，適簡可安騎乘車牌號碼000-0000號普通重型
    機車搭載謝雨如自中山路1段由東往西方向駛來，為閃避逆
    向之賴進益，急煞迴避，以致失控倒地，簡可安因此受有雙
    手掌、左肘、左腰外傷、右小腿鈍挫傷等傷害，謝雨如則受
    有前額、右肘、左腰、左側小陰唇外傷、下腹部鈍挫傷等傷
    害（過失傷害部分，均未據告訴）。詎賴進益見狀，竟基於
    肇事逃逸之犯意，未對予簡可安、謝雨如施以必要之救護或
    待警察機關到場處理，即逕自駕駛上開車輛離開現場而逃逸
    。嗣獲報警員循民眾提供之行車紀錄器影像，始循線查獲賴
    進益。
二、案經南投縣政府警察局埔里分局報告臺灣南投地方檢察署檢
    察官偵辦。
    理  由
一、被告賴進益所犯係死刑、無期徒刑、最輕本刑為3 年以上有
    期徒刑以外之罪，被告於審理中就上開被訴事實為有罪之陳
    述，經告知簡式審判程序之旨，並聽取被告及公訴人之意見
    後，本院認無不得或不宜改依簡式審判程序進行之情事，依
    刑事訴訟法第273 條之1 第1 項、第284條之1 規定，裁定
    由受命法官獨任進行簡式審判程序。是本案之證據調查，依
    刑事訴訟法第273 條之2 規定，不受同法第159 條第1 項、
    第161 條之2 、第161 條之3 、第163 條之1 及第164 條至
    第170 條規定之限制。
二、認定犯罪事實之證據及理由
　  上開犯罪事實，業據被告於本院審理時坦承不諱（見本院卷
    第184、191頁），核與被害人簡可安、謝雨如於警詢時指述
    相符（見警卷第6至12頁），並有南投縣政府警察局埔里分
    局道路交通事故現場圖、現場略圖、南投縣政府警察局埔里
    分局道路交通事故調查報告表（一）、（二）、南投縣政府
    警察局埔里分局鯉潭派出所道路交通事故肇事人自首情形紀
    錄表、南投縣政府警察局埔里分局鯉潭派出所疑似道路交通
    事故肇事逃逸追查表各1 份、南投縣政府警察局舉發違反道
    路交通管理事件通知單影本2 份、南投縣政府警察局道路交
    通事故當事人登記聯單1 份、臺中榮民總醫院埔里分院診斷
    證明書2 份、車輛詳細資料報表1 份、行車紀錄器影像擷取
    畫面3 張、現場、車損及被害人傷勢照片共19張、南投縣政
    府警察局勤務指揮中心受理110 報案紀錄單、南投縣○○○○○
    道路○○○○○○○○○○○○○號查詢機車駕駛人、汽車駕駛人各1 份
    、行車紀錄器影像光碟1 張、本院勘驗筆錄1 份在卷可稽（
    見警卷第13至18、20至23、29至40頁，偵卷第15至16、27至
    28、33頁，本院卷第162至163頁），足認被告自白與事實相
    符，應可採信。本案事證明確，被告犯行堪以認定，應依法
    論科。
三、論罪科刑
  ㈠按行為後法律有變更者，適用行為時之法律。但行為後之法
    律有利於行為人者，適用最有利於行為人之法律，刑法第2
    條第1 項定有明文。查被告行為後，刑法第185 條之4 業於
    110 年5 月28日修正公布，並於110 年5 月30日施行，修正
    前刑法第185 條之4 規定：「駕駛動力交通工具肇事，致人
    死傷而逃逸者，處1 年以上7 年以下有期徒刑」；修正後該
    條文規定：「駕駛動力交通工具發生交通事故，致人傷害而
    逃逸者，處6 月以上5 年以下有期徒刑；致人於死或重傷而
    逃逸者，處1 年以上7 年以下有期徒刑。犯前項之罪，駕駛
    人於發生交通事故致人死傷係無過失者，減輕或免除其刑」
    。新法就被害人受傷程度為普通傷害之情形，法定刑為6月
    以上5年以下有期徒刑；僅在被害人死亡或重傷之情形，法
    定刑方為1年以上7 年以下有期徒刑。本案被害人簡可安受
    有雙手掌、左肘、左腰外傷、右小腿鈍挫傷等傷害；被害人
    謝雨如則受有前額、右肘、左腰、左側小陰唇外傷、下腹部
    鈍挫傷等傷害，均尚未達重傷程度，故本案法定刑係由修正
    前「處1年以上7年以下有期徒刑」，修正為「處6月以上5年
    以下有期徒刑」刑度，是適用修正後刑法第185 條之4第1項
    之規定較有利於被告，則依刑法第2條第1項但書規定，應適
    用修正後刑法第185 條之4第1項前段之規定論處。
　㈡核被告所為，係犯刑法第185 條之4 第1 項前段駕駛動力交
    通工具發生交通事故，致人傷害而逃逸罪。
　㈢被告前因強盜案件，經臺灣臺中地方法院以99 年度訴字第37
    21號判決判處有期徒刑8年6月確定，並於106 年1 月20日縮
    短刑期假釋出監，於108年4月5日縮刑期滿假釋未經撤銷而
    執行完畢等情，此有臺灣高等法院被告前案紀錄表1 份在卷
    足參（見本院卷第13頁）。被告受有期徒刑執行完畢後，5 
    年以內故意再犯本件有期徒刑以上之駕駛動力交通工具發生
    交通事故致人傷害而逃逸罪，已符累犯要件。惟本院審酌其
    前案與駕駛動力交通工具發生交通事故致人傷害而逃逸罪罪
    間，犯罪型態、原因、侵害法益及社會危害程度迥異，罪質
    不同，若以累犯加重不符罪刑相當原則、比例原則，故毋庸
    依刑法第47條第1 項規定，加重其刑，附此說明。
　㈣爰審酌被告與被害人簡可安、謝雨如發生交通事故後，未靜
    待相關人員到場處理、留下任何足供聯繫之資料或對被害人
    簡可安、謝雨如施以必要之救護，竟擅自離開現場，所為並
    非可取；惟被告於本院審理時坦承犯行，且已與被害人簡可
    安、謝雨如成立和解，犯後態度尚可，此有南投縣埔里鎮調
    解委員會109 年埔鎮刑調字第308 號調解筆錄影本1 份在卷
    可參（見本院卷第19至21頁）；又考量被害人簡可安、謝雨
    如所受之傷害程度及被害人簡可安、謝雨如未因被告逃逸行
    為釀成更嚴重之傷亡或交通事故等節；且斟酌本案之過失情
    節、肇事逃逸之犯罪動機、目的；兼衡酌被告於本院審理時
    自陳為國中肄業之智識程度、從事園藝工作、家庭經濟狀況
    為勉持等一切情狀（見本院卷第191頁），量處如主文所示
    之刑，並諭易科罰金折算標準。
據上論斷，應依刑事訴訟法第273條之1 第1項、第299條第1項前
段，判決如主文。
本案經檢察官李芳瑜提起公訴，經檢察官吳宣憲、劉景仁到庭執
行職務。 
中　　華　　民　　國　　110 　年　　11　　月　　9 　　日
　　　　　　　　　刑事第三庭    法　官　吳宗育
以上正本與原本無異。
如不服本判決應於收受送達後20日內向本院提出上訴書狀，並應
敘述具體理由；其未敘述上訴理由者，應於上訴期間屆滿後20日
內向本院補提理由書（均須按他造當事人之人數附繕本）「切勿
逕送上級法院」。
告訴人或被害人如對於本判決不服者，應具備理由請求檢察官上
訴，其上訴期間之計算係以檢察官收受判決正本之日期為準。
　　　　　　　　　　　　　　　　書記官　王小芬　　　　　　　
中　　華　　民　　國　　110 　年　　11　　月　　9 　　日
附錄論罪科刑法條
刑法第185 條之4 
駕駛動力交通工具發生交通事故，致人傷害而逃逸者，處6月以
上5年以下有期徒刑；致人於死或重傷而逃逸者，處1年以上7年
以下有期徒刑。
犯前項之罪，駕駛人於發生交通事故致人死傷係無過失者，減輕
或免除其刑。